【裁判字號】    92,上易,258
【裁判日期】    921118
【裁判案由】    給付借款
【裁判全文】
臺灣高等法院臺南分院民事判決  九十二年度上易字第二五八號  Ｊ
      上  訴  人  丙  ○  ○
      被 上 訴人  甲  ○  ○.
      訴訟代理人  乙  ○  ○
右當事人間請求給付借款事件，上訴人對於中華民國九十二年七月二十一日臺灣雲林
地方法院九十二年度訴字第二三八號第一審判決提起上訴，本院於民國九十二年十一
月四日言詞辯論終結，茲判決如左：
    主    文
上訴駁回。
第二審訴訟費用由上訴人負擔。
    事    實
甲、上訴人方面：
一、聲明：求為判決：(一)原判決命上訴人給付被上訴人超過新台幣（下同）十萬元之
    部分廢棄。(二)右廢棄部分，被上訴人在第一審之訴駁回。(三)第一審廢棄部分及第
    二審之訴訟費用由被上訴人負擔。
二、陳述：除與原判決記載相同者，茲引用之外，補稱：上訴人雖曾向被上訴人之父
    張文通借款一百萬元，惟已清償九十萬元，僅尚欠十萬元。分別據證人陳清南、
    葉淑琴於原審作證證明。證人陳清南於原審證稱：伊於九十一年七、八月間，在
    被告（上訴人）住處泡茶，當晚八時許，有一位阿伯來，伊有看見被告拿錢給那
    位阿伯，並聽到被告跟阿伯說還差十萬元沒還，但不知道阿伯叫什麼名字，拿多
    少錢也不知道等語。原審以依證人陳清南之證詞，尚無從認定證人陳清南所見之
    「阿伯」是否即本件原債權人張文通，及上訴人交付款項予該「阿伯」之金額究
    係若干，自不得據以認定上訴人業已對於原債權人張文通清償其中九十萬元債務
    之事實，而未予採信。但查該「阿伯」是否為原債權人張文通，應可令被上訴人
    提出張文通之相片，供證人陳清南指認。而陳清南證稱上訴人交付款項予該「阿
    伯」，並聽到上訴人跟阿伯說差十萬元沒還，已足以證明上訴人僅尚欠該「阿伯
    」十萬元。倘陳清南能明確指認該「阿伯」即是張文通，即可證明被上訴人僅尚
    欠被上訴人之父張文通十萬元。被上訴人超過十萬元部分之請求即無理由等語。
三、證據：援用第一審所提證據。
乙、被上訴人方面：
一、聲明：求為判決：(一)駁回上訴。(二)第二審訴訟費用由上訴人負擔。
二、陳述：除與原判決記載相同者，茲引用之外，補稱：原債權人張文通生前曾特別
    交代其曾借錢給上訴人，至於原債權人張文通與其他人間的債務，都有一一釐清
    ，並不會與上訴人的債務混淆，上訴人確實積欠一百萬元借款等語。
三、證據：除援用第一審所提證據外，補提照片二幀為證。
丙、本院依職權向雲林縣古坑鄉公所調解委員會調閱兩造間聲請調解資料。
    理    由
一、本件被上訴人主張：上訴人先後於八十二年九月八日、同年十二月八日，向被上
    訴人之父張文通借款共一百萬元，而張文通已於九十二年二月十四日死亡，由被
    上訴人繼承其債權債務，經被上訴人於九十二年四月七日以存證信函催告上訴人
    清償前述款項，上訴人均置之不理，為此，爰依消費借貸及繼承之法律關係，請
    求上訴人清償上述款項等語。上訴人則以上述借款一百萬元，經陸續償還九十萬
    元後，現僅餘十萬元未清償等語置辯。
二、按請求履行債務之訴，原告就其所主張債權發生原因之事實，固有舉證之責任，
    若被告自認此項事實而主張該債權已因清償而消滅，則清償之事實，應由被告負
    舉證之責任，此觀民事訴訟法第二百七十七條之規定自明，最高法院亦著有二十
    八年上字第一九二○號判例可資參照。本件被上訴人主張上訴人前向被上訴人之
    被繼承人張文通借款一百萬元之事實，業據被上訴人提出借據影本、戶籍謄本、
    繼承系統表為證，復為上訴人所不爭執，堪信為真實。上訴人雖以上述一百萬元
    之借款，已經陸續清償九十萬元等語置辯，惟此則為被上訴人所否認，揆諸上開
    說明，自應由上訴人就上述債務已經清償九十萬元之事實，負舉證責任。
三、經查，本件上訴人雖提出互助會名冊二紙及請求訊問證人陳清南、葉淑琴，證明
    其已清償上述九十萬之借款元云云。惟證人陳清南於原審法院審理時，到庭證述
    ：伊於九十一年七、八月間，在被告住處泡茶，當晚八時許，有一位阿伯來，伊
    有看見上訴人拿錢給那位阿伯，並聽到被告跟阿伯說還差十萬元沒還，但不知道
    阿伯叫什麼名字，拿多少錢也不知道等語（見原審卷第二十八頁，原審法院九十
    二年六月二日言詞辯論筆錄），經上訴人聲請，由被上訴人提供張文通與訴外人
    之合照，由證人陳清南指認，渠並證述：「去年七月我去泡茶，在晚上八點多時
    ，有一個通仔伯來時丙○○有拿錢給他，他們借錢的事，借多少我不知道，他拿
    多少錢給他我也不知道，我只聽到丙○○說剩下的後來再算，剩下多少我不知道
    ，那個人瘦瘦小小的，因為很吝嗇村裡的人都叫他吝嗇通，他的真正名字我不知
    道，我只聽到剩下一點，到底剩下多少我真的不知道，照片裡面右起第二人」等
    語。經被上訴人表明證人跟張文通應該認識，渠隨即稱：我跟老伯不熟，只是同
    村的人都知道，（我）沒有（與之）來往等語。是依證人陳清南於本院之證詞，
    足認陳清南事實上認識張文通，渠於原審稱不知阿伯何名云云，即非真實。且渠
    於本院先則證稱渠只聽到上訴人說剩下的後來再算，但剩下多少並不知道；只聽
    到剩下一點，到底剩下多少真的不知道等語。經本院質以何以在原審證稱差十萬
    元，渠修正說：「說十萬元是丙○○跟他在裡面會算的時候，我在外面聽到丙○
    ○的聲音是這樣說的，在外面拿錢給他的時候就沒有這樣說，我沒有聽清楚那個
    老伯怎麼說，因為他的聲音很小我聽不清楚」等語。然既係在裡面會算，何以不
    直接在裡面給錢，竟將錢財露白，有違常理。？且就究竟尚欠多少？一再反覆，
    則渠證言是否可採，即非無疑。自不得據以認定上訴人業已對於被上訴人之父清
    償其中九十萬元債務之事實；另證人葉淑琴雖於原審到庭證述：被告（即上訴人
    ）曾向張文通清償本件借款，但實際清償金額，伊並不清楚等語（見上述筆錄原
    審卷第二十八至二十九頁），惟證人葉淑琴就上訴人所清償之借款是否即本件借
    款？及清償之數額均無法清楚交待，要難據為上訴人確實曾向張文通清償借款之
    證明；且證人葉淑琴係上訴人之女，與上訴人關係至親，其證詞不免有偏頗之虞
    ，亦難採憑；又依上訴人所辯，其先後償還債權人張文通五十萬元及四十萬元，
    然則上訴人於借貸時既曾寫下借據二紙，交予原債權人張文通收執，其於事後償
    還上開五十萬元及四十萬元時，該數額均非小，為何均未留下任何書面或字據等
    受領證書，亦未請求返還或塗銷該負債之借據？況如上訴人確已清償原債權人張
    文通，何以原債權人張文通於在世時，亦曾於九十一年十月二十二日，向雲林縣
    古坑鄉調解委員會聲請調解上訴人未償還張文通一百萬元借款之糾紛？凡此種種
    亦與常情不符，參以，上訴人所陳債權人雖專門放錢收利息，從未為錢之事與人
    家吵架，亦未聽說有跟人家為了錢不清楚。系爭借款之利息係每月二萬元等語，
    顯見張文通對每一筆借款均甚明晰，其餘聲請調解時，所陳各語應屬可信。再者
    ，上訴人如已清償九十萬元，何以利息未隨借款減少而遞減？此外，上訴人就其
    已清償九十萬元乙節，未能再提出有利其之證據，是上訴人之抗辯，自不足採。
四、綜上所述，本件被上訴人主張上訴人積欠其被繼承人一百萬元，迄未清償，為可
    採，上訴人所辯均為無可取。從而，被上訴人本於消費借貸及繼承之之法律關係
    ，請求上訴人給付一百萬元，為有理由，應予准許。是則原審判命上訴人如數給
    付，於法並無不合。上訴意旨指摘原判決不當，求予廢棄改判，為無理由，應予
    駁回其上訴。
五、據上論結，本件上訴為無理由，依民事訴訟法第四百四十九條第一項、第七十八
    條，判決如主文。
中      華      民      國    九十二    年    十一    月      十八      日
                                    臺灣高等法院臺南分院民事第四庭
~B1審判長法官  林    金    村
~B2      法官  曾    平    杉
~B3      法官  袁    靜    文
右為正本係照原本作成。
不得上訴。
中      華      民      國    九十二    年    十一    月      十九      日
~B法院書記官  黃    文    生


司法院資訊處製作；財團法人民間司法改革基金會備份。
